臺灣高等法院臺中分院刑事判決　　　　　　　　　　九十年度上易字第二六二九號
　　上　訴　人
　　即　被　告　丁○○
右上訴人因傷害（家庭暴力案件）案件，不服臺灣臺中地方法院九十年度易字第二八
六０號中華民國九十年十一月七日第一審判決（起訴案號：臺灣臺中地方法院檢察署
九十年度偵字第二八六０號），提起上訴，本院判決如左：
    主      文
原判決撤銷。
丁○○連續傷害直系血親尊親屬之身體，累犯，處有期徒刑陸月，如易科罰金，以參
佰元折算壹日。
    事      實
一、丁○○前曾於民國八十六年間因違反麻醉藥品管理條例案件，經臺灣臺中地方法
    院判處有期徒刑三月確定，於八十七年六月二十二日執行完畢。猶不知悔，與丙○○、甲○○分別為父子、母子關係並同住一起，係家庭暴力防治法第三條第三
    款所定之家庭成員，竟基於傷害之概括犯意，於九十年八月十八日二十三時許，
    在其台中巿北屯區庄內巷三十六號之住處，因不滿其母甲○○夜間十時許要外出
    ，竟持家中鐵製之畚斗一個（未扣案）毆打其母甲○○，致其受有四肢多處挫傷
    、瘀紫、右臉挫傷併血腫五公分、右小腿擦傷十四公分、右膝擦傷七公分等傷害
    。其父丙○○見狀上前制止，惟丁○○竟因受阻而遷怒其父，乃基於前開同一傷
    害之概括犯意，持上開鐵製之畚斗揮打丙○○，致其受有左肘擦傷併感染十五公
    分、腹部擦傷二十公分、左大腿擦傷二十四公分、右大腿擦傷二十四公分、右手
    擦傷０‧五公分等傷害。
二、案經丙○○、甲○○訴由台中巿警察局第五分局報請臺灣臺中地方法院檢察署檢
    察官偵查起訴。
    理      由
一、訊據被告丁○○雖坦承於右開時地毆打其母甲○○，惟矢口否認有傷害其父丙○○犯行，辯稱丙○○之傷勢係其自己跌倒所致云云。經查，右開事實，業據被告
    在警訊中坦承不諱，核與告訴人丙○○、甲○○所指訴之情節相符，並有佑仁醫
    院診斷證明書、全民醫院診斷證明書共三紙及上開鐵製畚斗照片三張附卷為證，
    被告警訊中之自白與事實相符，自得採為證據，本件事證明確，被告辯稱其未毆
    打丙○○等語，顯屬卸責之詞，不足採信，被告犯行，自堪認定。
二、核被告丁○○所為，係犯刑法第二百八十條、第二百七十七條第一項之傷害直系
血親尊親屬罪，屬家庭暴力防治法第二條第二項之家庭暴力罪。核被告所為數行
    為，時間緊接，所犯罪名相同，顯係出於概括之犯意為之，為連續犯，爰依刑法
    第五十六條之規定以一罪論，並加重其刑。公訴人認被告二行為係犯意各別，應
    予分論併罰，惟查，本件被告係因丙○○阻擋被告毆打甲○○後隨即對丙○○加
    以毆打，前後毆打告訴人之時間非常緊接，且係持同一鐵製畚斗所為，顯見被告
    於毆打甲○○遭阻止時時係基於不論何人阻擋均要加以反擊之意思所為，在該短
    暫時間內，難認其係另行起意而為，自以被告係基於概括犯意而為較符常理，公
    訴人認被告二犯行應予分論併罰，尚有未當。被告前曾於八十六年間因違反麻醉
    藥品管理條例案件，經臺灣臺中地方法院判處有期徒刑三月確定，於八十七年六
    月二十二日執行完畢，有臺灣台中地方法院檢察署刑案資料查註紀錄表及臺灣高
    等法院被告全國前案紀錄表各一份在卷可憑，其於前案受有期徒刑之執行完畢後
    ，五年以內再犯本件有期徒刑以上之罪，為累犯，應依刑法第四十七條規定加重
    其刑。原審予以論科，固非無見，惟原審判決誤將被告前開連續之二行為予以分
    論併罰，尚有未洽，被告上訴否認傷害丙○○，雖無理由，惟原審判決既有上開
    可議之處，仍應由本院予以撤銷改判。爰審酌被告素行、僅因細故即持鐵製畚斗
    傷害其父母，雖有不該，惟其母親甲○○已在本院當庭表示被告係因精神不佳，
    工作不順壓力大始有本件犯行，被告目前已有工作等語，及被告犯後態度等一切
    情狀，量處如主文所示之刑，並諭知易科罰金之折算標準。至被告犯罪所用之鐵
    製畚斗一個，並非其所有，復無扣案，不予宣告沒收，附此敘明。
據上論結，應依刑事訴訟法第三百六十九條第一項前段、第三百六十四條、第二百九
十九條第一項前段，刑法第五十六條、第二百八十條、第二百七十七條第一項、第四
十七條、第四十一條第一項、罰金罰鍰提高標準條例第一條前段、第二條，判決如主
文。
本案經檢察官乙○○到庭執行職務。
中      華      民      國　    九十一     年     一      月   二十二 　日
                                臺灣高等法院臺中分院刑事第八庭
                                      審判長法  官  羅　得　村
                                            法　官　劉　榮　服
                                            法　官  陳　賢　慧
右正本證明與原本無異。
如不服本判決應於收受送達後十日內向本院提出上訴書狀，其未敘述上訴之理由者並
得於提起上訴後十日內向本院補提理由書（均須按他造當事人之人數附繕本）。
                                            書記官　許　麗　花
中      華      民      國　    九十一     年     一      月   二十四 　日
附錄論罪科刑法條：
刑法第二百七十七條：
傷害人之身體或健康者，處三年以下有期徒刑、拘役或一千元以下罰金。
犯前項之罪因而致人於死者，處無期徒或七年以上有期徒刑，致重傷者，處三年以上
十年以下有期徒刑。
刑法第二百八十條：
對於直系血親尊親屬，犯第二百七十七條或第二百七十八條之罪者，加重其刑至二分
之一。
                  　　　　　　　　　　　　　　　　　　　　　　　　　　　Ｒ
